臺灣高等法院民事判決
109年度上易字第483號
上  訴  人  黃ＯＯ        姓名住所詳對照表
兼  上一人
法定代理人  黃ＯＯ之母    姓名住所詳對照表
            黃ＯＯ之父    姓名住所詳對照表
被  上訴人  劉ＯＯ  

上列當事人間請求損害賠償事件，上訴人對於中華民國109年3月
16日臺灣新竹地方法院108年度訴字第717號第一審判決提起上訴
，本院於109年7月8日言詞辯論終結，判決如下：
    主      文
上訴駁回。
第二審訴訟費用由上訴人負擔。
    事實及理由
壹、程序部分：
一、按宣傳品、出版品、廣播、電視、網際網路或其他媒體對下
    列兒童及少年不得報導或記載其姓名或其他足以識別身分之
    資訊：四為刑事案件、少年保護事件之當事人或被害人。又
    行政機關及司法機關所製作必須公開之文書，除前項第3款
    或其他法律特別規定之情形外，亦不得揭露足以識別前項兒
    童及少年身分之資訊；兒童及少年福利與權益保障法第69條
    第1、2項分別定有明文。本件被上訴人起訴主張上訴人黃ＯＯ
    （下稱黃ＯＯ）向其為詐欺侵權行為，而黃ＯＯ於事發當時係未
    滿18歲之少年，且為原法院106年度少調字第510號少年保護
    事件之當事人，則依前揭規定，本判決不得揭露黃ＯＯ之身分
    識別相關資訊。
二、按債權人以各連帶債務人為共同被告提起給付之訴，以被告
    一人提出非基於其個人關係之抗辯，而經法院認為有理由者
    為限，始得適用民事訴訟法第56條第1項規定，共同被告之
    一人對第一審命其連帶給付之判決，提起上訴，亦以斷定其
    提出抗辯非基於其個人關係而有理由為限，始有同條項之適
    用（最高法院41年台抗字第10號判例意旨參照）。被上訴人
    於原審請求黃ＯＯ、上訴人黃ＯＯ之母、黃ＯＯ之父（下分稱其姓
    名，與黃ＯＯ合稱上訴人）及同案被告范ＯＯ（下稱其姓名）連
    帶賠償其損害，經原審判命黃ＯＯ與范ＯＯ連帶賠償被上訴人，
    范ＯＯ並未聲明不服，而黃ＯＯ雖提出非基於其個人關係之抗辯
    ，經本院審理結果為上訴無理由（詳後述），自無民事訴訟
    法第56條第1項規定之適用，即黃ＯＯ之上訴效力不及於未提
    起上訴之范ＯＯ，爰不併列其為上訴人。
貳、實體部分：
一、被上訴人主張：范ＯＯ於民國106年間為詐騙集團之成員，找
    來訴外人彭ＯＯ加入該集團，並要求彭ＯＯ幫忙找擔任取款人員
    之車手，嗣彭ＯＯ先找來訴外人宋ＯＯ加入，並委由宋ＯＯ招募人
    員擔任車手，其後宋ＯＯ透過其友人黃ＯＯ找黃ＯＯ擔任取款等工
    作之車手。嗣於106年6月26日、28日，黃ＯＯ與其所屬詐騙集
    團成員，共同基於詐欺取財之犯意聯絡，先由詐騙集團某成
    員假冒中華電信股份有限公司之客服人員、「陳警員」、「
    林隊長」及「張檢察官」打電話予伊，佯稱伊涉及海外洗錢
    案，須交付帳戶存摺及金融卡以進行資金清查，致伊陷於錯
    誤，依其指示於106年6月28日下午2時許，至新竹市ＯＯＯＯ街
    「ＯＯ宮」前，交付名下中國信託商業銀行股份有限公司帳號
    000000000000帳戶（下稱系爭中信銀行帳戶）、中華郵政股
    份有限公司帳號00000000000000帳戶（下稱系爭郵局帳戶）
    及元大商業銀行某帳號之存摺及提款卡、中信銀行外幣帳戶
    、國泰世華銀行某帳戶之存摺予黃ＯＯ所假冒之「張檢察官」
    指派之人，並於電話中告知提款卡密碼。黃ＯＯ取得上開存摺
    、提款卡及經詐騙集團人員告知密碼後，旋即前往新竹市建
    中郵局等金融機構所設置之自動櫃員機，提領系爭中信銀行
    及郵局帳戶內之存款合計新台幣（下同）20萬元，於同日下
    午4時許，在新竹火車站前之統一超商門口，將其所提領之2
    0萬元及前開帳戶存摺、提款卡交予彭ＯＯ，彭ＯＯ再轉交予上
    手范ＯＯ，繳回詐騙集團，並領取范ＯＯ交付之1萬元報酬後，
    自取4,000元，所餘6,000元交予宋ＯＯ，宋ＯＯ再轉交其中4,00
    0元予黃ＯＯ，嗣伊系爭中信銀行、郵局帳戶內之存款，仍陸
    續遭詐騙集團人員提領，總計系爭中信銀行帳戶及郵局帳戶
    ，各遭盜領出787,000元、112,040元，合計899,040元。嗣
    伊發現遭騙報警處理，經警循線查知上情。因黃ＯＯ與范ＯＯ為
    整個詐騙集團之共犯，應依民法第185條規定負共同侵權行
    為連帶賠償責任。而黃ＯＯ於行為時為未成年人，黃ＯＯ之母、
    黃ＯＯ之父為黃ＯＯ之法定代理人，應依民法第187條規定負連
    帶賠償責任。爰依侵權行為之法律關係提起本訴，聲明：上
    訴人應與范ＯＯ連帶給付被上訴人899,040元，並願供擔保請
    准宣告假執行。原審就上開部分判命黃ＯＯ、范ＯＯ應連帶給付
    被上訴人899,040元；上訴人應連帶給付被上訴人899,040元
    ；如其中一人已為給付，其他人在給付範圍內免給付義務，
    並駁回被上訴人其餘之訴。上訴人聲明不服，提起上訴，被
    上訴人答辯聲明：上訴駁回（被上訴人於原審其餘請求經駁
    回部分，及原審命范ＯＯ給付部分，均未據等其聲明不服，不
    在本院審理範圍）。
二、上訴人則以：黃志弘介紹黃ＯＯ給宋ＯＯ時，並未說明是要當車
    手，係黃ＯＯ坐上宋ＯＯ所派的車後，車上的人才告訴黃ＯＯ要當
    車手；黃ＯＯ僅自被上訴人所交付之提款卡中提領20萬元，領
    得款項後即交給彭ＯＯ，至多僅需就上開金額負賠償責任。黃
    ＯＯ涉世未深，依其智識程度，不知道也無法預見其後可能發
    生之事，由伊負責賠償全額，尤顯過苛等語，資為抗辯。上
    訴聲明：㈠原判決命上訴人給付部分廢棄。㈡上開廢棄部分，
    被上訴人在第一審之訴駁回。
三、按因故意或過失不法侵害他人之權利者，負損害賠償責任；
    數人共同不法侵害他人之權利者，連帶負損害賠償責任，造
    意人及幫助人，視為共同行為人。民法第184條第1項前段、
    第185條分別定有明文。次按民事上共同侵權行為與刑事上
    之共同正犯，其構成要件並不完全相同，數人因故意不法侵
    害他人之權利，苟各行為人之行為，均為其所生損害之共同
    原因，即所謂行為關連共同，亦足成立共同侵權行為（最高
    法院81年度台上字第91號民事判決意旨參照）。所謂共同侵
    權行為，係指數人共同不法對於同一之損害，與以條件或原
    因之行為。加害人於共同侵害權利之目的範圍內，各自分擔
    實行行為之一部，而互相利用他人之行為，以達其目的者，
    仍不失為共同侵權行為人，而應對於全部所發生之結果，連
    帶負損害賠償責任（最高法院78年度台上字第2479號裁判要
    旨參照）。經查：
  ㈠被上訴人主張其遭黃ＯＯ所屬之詐騙集團人員所騙，而於106年
    6月28日下午，在新竹市ＯＯＯＯ街「ＯＯ宮」前，將其所有系爭
    中信銀行及郵局等帳戶之存摺、提款卡等物，交付予擔任車
    手之黃ＯＯ，並於電話中告知提款卡密碼，嗣黃ＯＯ於當日先自
    系爭中信銀行、郵局帳戶內，以提款卡共提領20萬元，隨後
    將20萬元及上開存摺、提款卡等物品，於新竹市火車站前之
    統一超商門口，交付予彭ＯＯ，彭ＯＯ再將20萬元交予范ＯＯ繳回
    詐騙集團，並領取范ＯＯ交付之1萬元報酬後，自取4,000元，
    所餘6,000元交予宋ＯＯ，宋ＯＯ再轉交其中4,000元予黃ＯＯ，嗣
    被上訴人系爭中信銀行及郵局帳戶內之款項，仍陸續遭詐騙
    集團人員提領，系爭中信銀行、郵局帳戶，於同年6月28日
    遭黃ＯＯ提領前，原各有存款787,900元、112,507元，至同年
    7月3日、2日止，僅各剩900元、467元，合計共遭冒領899,0
    40等情，已分據被上訴人及黃ＯＯ於警詢、彭ＯＯ於警詢及偵查
    中陳述在卷（見新竹地方檢察署106年度他字第3574號卷『下
    稱他字第3574號卷』第16-17頁、第55-56頁、第78頁背面、
    新竹地方檢察署107年度他字第2025號卷『下稱他字第2025號
    卷』第6、21頁背面），並有被上訴人系爭中信銀行、郵局帳
    戶之存款交易明細影本在卷可憑（見他字第3574號卷第19-2
    1頁）；且彭ＯＯ因與黃ＯＯ、宋ＯＯ等人，共同為上開詐騙被上
    訴人之行為，經檢察官起訴後，已據原法院以108年度金訴
    字第141號刑事判決，判認其犯有共同冒用公務員名義詐欺
    取財罪在案，而該判決亦判認被上訴人此次受騙共遭盜領損
    失金額為899,040元，有上開刑事判決影本在卷可參（見原
    審卷第235-241頁），自堪認黃ＯＯ確有參與上開共同詐欺取
    財犯行，且被上訴人受詐騙損失899,040元。
  ㈡雖上訴人辯稱：黃ＯＯ係依上手指示去提領被上訴人帳戶內款
    項，且僅提領20萬元，其等至多僅須就20萬元部分負責等語
    。惟查，黃ＯＯ於106年6月28日行為當時，既已知悉其從事詐
    騙集團提款車手之行為，且於當天提領款項時，亦應知悉被
    上訴人系爭中國信託銀行、郵局帳戶遭其合計提領20萬元後
    ，其內均尚有餘額，則於其提領20萬元，並將提領之20萬元
    及被上訴人之該等存摺、提款卡交付予上手時，應對於被上
    訴人之該等存款帳戶內餘額，將可能遭該集團之其他共犯接
    續反覆以相同模式提領出款項乙節，有所預見，依前開說明
    ，縱使其餘款項非黃ＯＯ所提領，然其將存摺、提領卡交付予
    其他詐騙集團人員，致其等於後續密接時間內，陸續提領出
    款項，應認其行為與被上訴人其餘款項遭其他詐騙集團成員
    領出而受害，具有相當因果關係，依前開法條規定及說明，
    縱使黃ＯＯ僅提領20萬元，亦應就被上訴人其餘所受損害金額
    ，負共同侵權行為之連帶賠償責任，上訴人辯稱僅需就20萬
    元部分負責云云，並不可採。
四、又按無行為能力人或限制行為能力人，不法侵害他人之權利
    者，以行為時有識別能力為限，與其法定代理人連帶負損害
    賠償責任。行為時無識別能力者，由其法定代理人負損害賠
    償責任。前項情形，法定代理人如其監督並未疏懈，或縱加
    以相當之監督，而仍不免發生損害者，不負賠償責任。民法
    第187條第1項前段、第2項亦有明文。查黃ＯＯ係於00年出生
    ，於本件侵權行為發生時，已滿7歲未滿20歲且未婚，屬限
    制行為能力人，黃ＯＯ之父及黃ＯＯ之母為其法定代理人等情，
    有戶籍資料在卷足憑（見原審卷第55-60頁），黃ＯＯ於行為
    時有識別能力，黃ＯＯ之父及黃ＯＯ之母未舉證證明對黃ＯＯ之監
    督並未疏懈，或縱加以相當之監督而仍不免發生損害，揆諸
    前揭法條規定，自應與黃ＯＯ，就被上訴人上開所受之損害89
    9,040元負連帶賠償責任。
五、綜上所述，被上訴人依侵權行為之法律關係，請求上訴人連
    帶給付其899,040元，應予准許。原審就此部分為上訴人敗
    訴之判決，並為假執行之宣告，於法並無不合。上訴論旨指
    摘原判決不當，求予廢棄改判，為無理由，應駁回上訴。
六、本件事證已臻明確，兩造其餘之攻擊或防禦方法及所用之證
    據，經本院斟酌後，認為均不足以影響本判決之結果，爰不
    逐一論列，附此敘明。
七、據上論結，本件上訴為無理由，依民事訴訟法第449條第1項
    、第85條第2項，判決如主文。
中　　華　　民　　國　　109 　年　　7 　　月　　22　　日
                  民事第十三庭  
                    審判長法  官  陳麗芬
                          法  官  邱蓮華
                          法  官  林純如
正本係照原本作成。
不得上訴。
中　　華　　民　　國　　109 　年　　7 　　月　　29　　日
　　　　　　　　　　　　　書記官  王靜怡